【裁判字號】    99,審訴,876
【裁判日期】    990927
【裁判案由】    毒品危害防制條例
【裁判全文】
臺灣高雄地方法院刑事判決             99年度審訴字第876號
公  訴  人  臺灣高雄地方法院檢察署檢察官
被      告  甲○○
上列被告因違反毒品危害防制條例案件，經檢察官提起公訴（99
年度毒偵字第708 號），被告於準備程序中就被訴事實為有罪之
陳述，經本院告知簡式審判程序之旨，並聽取被告與公訴人之意
見後，本院裁定進行簡式審判程序，判決如下：
    主  文
甲○○施用第一級毒品，累犯，處有期徒刑壹年。又施用第二級
毒品，累犯，處有期徒刑捌月。應執行有期徒刑壹年陸月。
    事  實
一、甲○○前因施用毒品案件，經臺灣彰化地方法院（下稱彰化
    地院）以89年度毒聲字第5081號裁定送觀察、勒戒後，認無
    繼續施用毒品之傾向，於民國89年11月18日執行完畢釋放，
    並經臺灣彰化地方法院檢察署檢察官以89年度毒偵字第5485
    號為不起訴處分確定；又於上開觀察、勒戒執行完畢釋放後
    5 年內，因施用毒品案件，經彰化地院以94年度訴字第1604
    號判決分別判處有期徒刑8 月、4 月，應執行有期徒刑10月
    確定（下稱第1 案）；及因詐欺案件，經彰化地院以95年度
    易字第181 號判決判處有期徒刑8 月，經上訴臺灣高等法院
    臺中分院以95年度上易字第652 號判決判處上訴駁回而確定
    （下稱第2 案）；復因施用毒品案件，經彰化地院以95年度
    訴字第1255號判決分別判處有期徒刑10月、6 月，應執行有
    期徒刑1 年2 月確定（下稱第3 案），上開第1 、2 案件經
    彰化地院依中華民國96年罪犯減刑條例以96年度聲減字第40
    04號裁定，分別減為有期徒刑4 月、2 月、4 月，應執行有
    期徒刑9 月，而第3 案件部分減為有期徒刑5 月、3 月，應
    執行有期徒刑7 月確定，上開案件接續執行，於96年12 月
    25日縮短刑期假釋出監，至97年1 月20日因假釋期滿未經撤
    銷，視為執行完畢。詎其猶不知悔改，仍未戒除毒癮，基於
    施用第一級毒品海洛因、第二級毒品甲基安非他命之犯意，
    於98年11月24日0 時至17時35分間某時，先在高雄市○○區
    路邊友人所駕駛之轎車內，以針筒注射之方式，施用第一級
    毒品海洛因1 次；再以將甲基安非他命置於玻璃球內，以火
    燒烤方式，施用第二級毒品甲基安非他命1 次。嗣於同日17
    時35分許因竊盜案為警調查，並經其同意採集其尿液送驗後
    ，結果呈可待因、嗎啡、安非他命及甲基安非他命陽性反應
    。
二、案經高雄市政府警察局移請臺灣高雄地方法院檢察署檢察官
    偵查起訴。
    理  由
一、按被告甲○○所為係犯死刑、無期徒刑、最輕本刑為3 年以
    上有期徒刑以外之罪，其於準備程序中就被訴事實為有罪之
    陳述，經受命法官告知簡式審判程序之旨，並聽取公訴人、
    被告之意見後，本院合議庭認為適宜由受命法官獨任進行簡
    式審判程序，依刑事訴訟法第273 條之1 第1 項規定，裁定
    由受命法官獨任進行審判程序，合先敘明。
二、上揭事實，業據被告於本院審理時供承不諱，且被告於98年
    11月24日17時35分許因竊盜案為警調查，並採集尿液送檢驗
    之結果，呈現嗎啡及甲基安非他命陽性反應，此有高雄市政
    府警察局刑事警察大隊尿液監管紀錄表（檢體編號：L8-980
    49）、高雄市立凱旋醫院98年12月17日濫用藥物尿液檢驗報
    告（檢體編號：L8-98049）各1 份在卷可稽，是被告之任意
    性自白核與事實相符，洵堪採為論罪科刑之依據。本案事證
    明確，被告上開施用第一級及第二級毒品之犯行，堪以認定
    。
三、按毒品危害防制條例前於92年7 月9 日修正公布，自93年1
    月9 日施行，觀之該條例第20條、第23條之立法理由，修正
    後毒品危害防制條例就施用毒品者，只於「初犯」及「5 年
    後再犯」二種情形，有其追訴條件之限制，即須於初犯經觀
    察、勒戒或強制戒治釋放後，5 年內均無施用毒品之行為，
    始能認其前所實施之觀察、勒戒或強制戒治已足遮斷毒癮，
    而得於5 年後再犯時，再予適用初犯之規定，重行觀察、勒
    戒等程式。倘5 年內已經再犯，被依法追訴處罰，縱其第3
    次（或第3 次以上）施用毒品之時間在初犯釋放5 年以後，
    即與「5 年後再犯」之情形有別，且因已於「5 年內再犯」
    ，顯見其再犯率甚高，原實施觀察、勒戒或強制戒治，已無
    法收其實效，而無5 年戒斷期之存在，自無再經觀察、勒戒
    及強制戒治之必要，應得逕行追訴處罰（最高法院95年台上
    字第1071號判決參照）。本件被告因施用毒品案件，經彰化
    地院以89年度毒聲字第5081號裁定送觀察、勒戒後，認無繼
    續施用毒品之傾向，於89年11月18日執行完畢釋放，並經臺
    灣彰化地方法院檢察署檢察官以89年度毒偵字第5485號為不
    起訴處分確定，又於上開觀察、勒戒執行完畢釋放後5 年內
    ，因施用毒品案件，經彰化地院以94年度訴字第1604號判決
    分別判處有期徒刑8 月、4 月，應執行有期徒刑10月確定等
    節，有臺灣高雄地方法院檢察署刑案資料查註紀錄表、全國
    施用毒品案件紀錄表及臺灣高等法院被告前案紀錄表各1 份
    在卷可參，是被告於觀察、勒戒執行完畢釋放後，5 年內再
    犯上開施用毒品罪，並經判決處刑，則其再度犯本件施用毒
    品犯行，雖距前述觀察、勒戒執行完畢釋放後已逾5 年，揆
    諸前開說明，仍應依法論科。
四、按海洛因及甲基安非他命為毒品危害防制條例第2 條第2 項
    第1 款、第2 款所規定之第一級及第二級毒品，故核被告所
    為，係犯毒品危害防制條例第10條第1 項之施用第一級毒品
    海洛因罪及同條第2 項之施用第二級毒品甲基安非他命罪。
    又被告所犯施用第一級毒品海洛因及第二級毒品甲基安非他
    命之犯行，犯意各別，罪名有異，構成要件不同，應予分論
    併罰。再被告有如事實欄所載之科刑、執行紀錄，有臺灣高
    雄地方法院檢察署刑案資料查註紀錄表、臺灣高等法院被告
    前案紀錄表各1 份在卷可憑，其於刑之執行完畢後，5 年內
    再犯本件有期徒刑以上之罪，為累犯，應依刑法第47條第1
    項規定，加重其刑。本院審酌被告經觀察、勒戒並處刑後，
    仍不知悔改，不思戒絕其毒癮而再次違犯本件施用毒品罪，
    顯然缺乏戒絕毒品之決心，有再入監矯治之必要，惟念其於
    犯罪後坦承犯行及所犯為自戕行為等一切情狀，量處如主文
    所示之刑，並定其應執行刑，以資懲儆。
據上論斷，應依刑事訴訟法第273 條之1 、第284 條之1 、第29
9 條第1 項前段，毒品危害防制條例第10條第1 項、第2 項，刑
法第11條前段、第47條第1 項、第51條第5 款，判決如主文。
本案經檢察官李英霆到庭執行職務。
中    華    民    國    99    年    9     月    27    日
                  刑事第十庭  法  官  楊珮瑛
以上正本證明與原本無異。
如不服本判決應於收受送達後10日內向本院提出上訴書狀，並應
敘述具體理由；如未敘述上訴理由者，應於上訴期間屆滿後20日
內向本院補提理由書（均須按他造當事人之人數附繕本）「切勿
逕送上級法院」。
中    華    民    國    99    年    9     月    27    日
                               書記官  陳莉庭
附錄本件論罪科刑法條全文
毒品危害防制條例第10條
施用第一級毒品者，處 6 月以上 5 年以下有期徒刑。
施用第二級毒品者，處 3 年以下有期徒刑。

司法院資訊處製作；財團法人民間司法改革基金會備份。
